臺灣臺東地方法院刑事判決　　　　　　　100年度交訴字第7號
公　訴　人　臺灣臺東地方法院檢察署檢察官
被　　　告　葉陳文玉
　　　　　　范揚勝
上列被告因肇事逃逸等案件，經檢察官提起公訴（100年度偵字
第475號），各於準備程序中就被訴公共危險、肇事逃逸及未指
明犯人誣告之事實為有罪陳述，經本院合議庭裁定由受命法官獨
任進行簡式審判程序，判決如下：
    主  文
葉陳文玉犯不能安全駕駛動力交通工具罪，處拘役伍拾玖日，如
易科罰金，以新臺幣壹仟元折算壹日。
范揚勝犯肇事致人傷害逃逸罪，處有期徒刑陸月，如易科罰金，
以新臺幣壹仟元折算壹日；又犯未指定犯人誣告罪，處有期徒刑
貳月，如易科罰金，以新臺幣壹仟元折算壹日。應執行有期徒刑
柒月，如易科罰金，以新臺幣壹仟元折算壹日。
    事  實
一、葉陳文玉明知酒後無法為安全駕駛，不得駕駛動力交通工具
    ，於民國99年12月25日24時許，在臺東縣政府附近之友人住
    處飲用4至5杯之紅酒後，已不能安全駕駛動力交通工具，仍
    於同月26日3時許，離開該處所並騎乘車牌號碼710-DBZ號重
    型機車，擬返回臺東縣臺東市○○路○段18巷72號之住處，
    嗣於同日4時10分許，行經臺東縣臺東市○○路○段與和平街
    口時，適遇范揚勝駕駛車牌號碼E7-7386號自用小客車行至
    該處，為閃避測速照相而跨越雙黃線，不慎與葉陳文玉所駕
    駛之前開機車發生撞擊，致葉陳文玉受有頭部外傷併挫傷性
    腦內出血、右側骨盆及髖臼骨折、雙側大腿骨粉碎性骨折、
    右大腿開放性撕裂傷、大腸穿孔併腹積水之傷害(范揚勝涉
    犯過失傷害罪部分，業據告訴人撤回告訴，另為公訴不受理
    判決)。詎范揚勝竟於肇事後，另基於肇事逃逸之犯意，置
    葉陳文玉於不顧，自行駕駛前開自用小客車離去，嗣葉陳文
    玉經送醫後，經抽血檢驗酒精濃度為252mg/dl(換算呼氣酒
    精濃度測試為1.2 6mg/l)
二、范揚勝於肇事逃逸後，為逃避刑事訴追，明知前開自用小客
    車並未遭竊，竟基於未指定犯人誣告之犯意，於99年12月26
    日14時許，前往臺東縣警察局臺東分局溫泉派出所報案，向
    員警謊稱前開自用小客車遭竊，未指定人犯而向該管公務員
    誣告有不詳之人犯竊盜罪，嗣經員警調查後發覺有異，始查
    悉上情。
三、案經葉陳文玉訴由臺東縣警察局臺東分局報告臺灣臺東地方
    法院檢察署檢察官偵查起訴，本院改依簡式審判程序審理。
    理  由
一、本件被告葉陳文玉所犯不能安全駕駛動力交通工具罪、被告
    范揚勝所犯肇事致人傷害逃逸罪及未指定犯人誣告罪，均係
    死刑、無期徒刑或最輕本刑為3年以上有期徒刑或高等法院
    管轄第一審案件以外之罪，其等於準備程序進行中，先就被
    訴公共危險、肇事逃逸及誣告之事實為有罪之陳述，經本院
    告知簡式審判程序之旨，並聽取檢察官及被告之意見後，經
    合議庭裁定由受命法官獨任進行簡式審判程序，是依刑事訴
    訟法第273條之2規定，本件之證據調查，不受同法第159條
    第1項、第161條之2、第161條之3、第163條之1及第164條至
    第170條規定之限制，合先敘明。
二、上揭被告葉陳文玉之不能安全駕駛動力交通工具部分之犯罪
    事實，迭據被告葉陳文玉於警詢、偵查、本院準備程序及審
    理時坦承不諱，復有道路交通事故現場圖、道路交通事故調
    查報告表（一）（二）、臺東縣警察局道路交通事故照片、
    臺東縣警察局道路交通事故當事人抽血檢測紀錄表、臺東縣
    警察局舉發違反道路交通管理事件通知單在卷可稽；上揭被
    告范揚勝之肇事逃逸及未指明犯人誣告部分之犯罪事實，業
    經被告范揚勝於警詢、本院準備程序及審理時坦承不諱，核
    與證人即共同被告葉陳文玉於警詢及偵查中之陳述相符，復
    有道路交通事故現場圖、道路交通事故調查報告表（一）（
    二）、臺東縣警察局道路交通事故照片、財團法人佛教慈濟
    綜合醫院診斷證明書、臺東縣警察局舉發違反道路交通管理
    事件通知單、刑案現場測繪圖、刑案現場照片、臺東縣警察
    局臺東分局溫泉派出所受理各類案件紀錄表、車輛尋獲電腦
    輸入單、臺東縣警察局臺東分局溫泉派出所員警職務報告、
    財團法人佛教慈濟綜合醫院100年8月2日慈醫文字第1000001
    739號函所附病歷資料、臺東縣警察局臺東分局調查筆錄在
    卷可考。足認被告2人之自白皆與事實相符，均可採信。本
    件事證明確，被告2人之犯行均堪予認定，應依法論科。
三、核被告葉陳文玉所為，係犯刑法第185條之3不能安全駕駛動
    力交通工具罪；被告范揚勝所為，係犯刑法第185條之4之肇
    事致人傷害逃逸罪及同法第171條第1項之未指明犯人之誣告
    罪。被告范揚勝所犯上開二罪，犯意各別，應予分論併罰。
    按犯刑法第168條至第171條之罪，於所虛偽陳述或所誣告之
    案件，裁判或懲戒處分確定前自白者，減輕或免除其刑，刑
    法第172條定有明文。又刑法第172條之規定，並不專在獎勵
    犯罪人之悛悔，而要在引起偵查或審判機關之易於發見真實
    ，以免被誣告人終於受誣，故不論該被告之自白在審判前或
    審判中，自動或被動，簡單或詳細，1次或2次以上，並其自
    白後有無翻異，苟其自白在所誣告之案件裁判確定以前，即
    應依該條減免其刑，最高法院著有31年上字第345號判例意
    旨參照。查被告范揚勝於警詢中已自白誣告之犯行，有溫泉
    派出所之99年12月27日調查筆錄(參見臺東縣警察局臺東分
    局信警偵字第1000032424號卷第9頁)在卷足憑，是被告前揭
    所為之自白，係於該案判決確定前所為，爰依上開規定，就
    被告范揚勝所犯未指明犯人之誣告罪部分，減輕其刑。
四、爰審酌被告葉陳文玉明知酒精成分對人之意識能力具有不良
    影響，酒後駕車對一般往來之公眾及駕駛人自身皆具有高度
    危險性，既漠視自己安危，尤枉顧公眾安全，而於服用酒類
    後之血液酒精濃度達每公合252毫克（換算呼氣酒精濃度為
    每公升1.26毫克），已處於不能安全駕駛動力交通工具之狀
    態仍騎乘機車，嗣與被告范揚勝駕駛之自用小客車發生撞擊
    ，使自身受有傷害，致生交通事故，對行車安全已生危害，
    惟慮其並無前科，有臺灣高等法院被告前案紀錄表1份在卷
    可參，且犯後承認酒後駕車，態度良好，並考量其智識程度
    、生活狀況等一切情狀，量處如主文所示之刑，並諭知易科
    罰金之折算標準；被告范揚勝駕駛車輛為閃避測速照相，竟
    跨越雙黃線，駛入對向車道而肇事，致告訴人即被告葉陳文
    玉受傷後，未停車即時施以救助或採取其他必要措施，亦未
    靜待警方到場處理以釐清肇事責任，逕行駕車離去，影響車
    禍肇事之調查及告訴人民事求償權之行使，更謊稱該車遭竊
    之不實事項，浪費刑事訴追程序資源，原不宜輕縱，惟慮其
    尚能即時自白犯罪，並與告訴人即被告葉陳文玉達成和解，
    有和解筆錄在卷可參，並考量其智識程度、生活狀況等一切
    情狀，各量處如主文所示之刑，且均諭知易科罰金之折算標
    準，並定應執行刑及易科罰金之折算標準。
據上論斷，應依刑事訴訟法第273條之1第1項、第299條第1項前
段，刑法第185條之3、第185條之4、第171條第1項、第172條、
、第41條第1項前段、第8項，刑法施行法第1條之1第1項、第2項
前段，判決如主文。
本案經檢察官劉仲慧到庭執行職務。
中    華    民    國   100    年    9     月    27    日
                  交通法庭  法  官  楊峻宇
以上正本證明與原本無異。
如不服本判決應於收受送達後10日內向本院提出上訴書狀，並應
敘述具體理由；其未敘述上訴理由者，應於上訴期間屆滿後20日
內向本院補提理由書（均須按他造當事人之人數附繕本）。「切
勿逕送上級法院」。告訴人或被害人對於本判決如有不服，請書
具不服之理由狀，請求檢察官上訴者，其上訴期間之計算係以檢
察官收受判決正本之日期為準。
                            書記官  黃健豪
中    華    民    國   100    年    9     月    27    日
附錄論罪科刑法條：
中華民國刑法第171條
（未指定犯人誣告罪）
未指定犯人，而向該管公務員誣告犯罪者，處 1 年以下有期徒
刑、拘役或3 百元以下罰金。
未指定犯人，而偽造、變造犯罪證據，或使用偽造、變造之犯罪
證據，致開始刑事訴訟程序者，亦同。
中華民國刑法第185條之3
服用毒品、麻醉藥品、酒類或其他相類之物，不能安全駕駛動力
交通工具而駕駛者，處 1 年以下有期徒刑、拘役或科或併科 15
萬元以下罰金。
中華民國刑法第185條之4
（肇事遺棄罪）
駕駛動力交通工具肇事，致人死傷而逃逸者，處 6 月以上 5 年
以下有期徒刑。